台灣高等法院刑事判決　　　　　　　　　　　　　九十年度上更(一)字第九五四號
　　上　訴　人
　　即　被　告　丙○○原名為.
　　選任辯護人　黃炳飛
右上訴人因違反毒品危害防制條例案件，不服臺灣板橋地方法院八十六年度上訴字第
二七０七號，中華民國八十七年九月九日第一審判決（起訴案號：臺灣板橋地方法院
檢察署八十六年度偵字第四三六八號），提起上訴，本院判決如左：
    主  文
原判決關於丙○○非法販賣化學合成麻醉藥品部分撤銷。
丙○○無罪。
    理  由
一、公訴意旨略以：被告丙○○（原名洪立）基於意圖營利非法販賣安非他命之概
    括犯意，自八十五年九月初某日起，以其所有之呼叫器000000000號為
    連絡方式，在台北縣三重市○○街九龍飯店，以一萬元至二萬元不等之代價，連
    續非法販賣安非他命十五公克至二十公克不等之數量予丁○○六次。又丙○○
    與甲○○（業經原審以八十八年度訴緝字第一０六號判處有期徒刑二年，緩刑伍
    年確定）共同意圖營利非法販賣安非他命，於八十六年二月十四日在前揭九龍飯
    店二○六室，由甲○○提供安非他命交予丙○○，丙○○負責連絡買主丁○○，
    二人擬以六萬元之代價販賣上開安非他命二包（毛重七十三公克）予丁○○（另
    行審結）。惟同日下午，在臺北縣三重市○○路○段一一七巷五號前，丁○○即
    為警查獲，丁○○偕警員同至前揭九龍飯店二○六室，查獲丙○○及甲○○因而
    販賣未得逞，並自丙○○所著衣服之口袋內搜扣得前揭安非他命二大包（按毛重
    七十三公克，淨重六十九點六七公克）。因認被告丙○○涉有麻醉藥品管理條例
    第十三條之一第二項第一款連續非法販賣安非他命罪嫌。
二、按刑事訴訟法第一百五十六條第二項規定：被告之自白，不得作為有罪判決之唯
    一證據，仍應調查其他必要之證據，以察其是否與事實相符。其立法旨意乃在防
    範被告自白之虛擬致與真實不符，故對自白在證據上之價值加以限制，明定須藉
    補強證據以擔保其真實性。又以共同被告之自白或其他不利於己之陳述，作為認
    定其他共同被告犯罪之證據，不特與利用該被告自己之自白作為其犯罪之證據同
    有自白虛偽性之危險，亦不免有嫁禍於其他共同被告而為虛偽供述之虞。故就刑
    事訴訟法第一百五十六條第二項之立法意旨觀之，共同被告之自白或其他不利於
    己之陳述，固得作為認定其他共同被告犯罪之證據，但不得作為有罪判決之唯一
    證據，仍應調查其他必要之證據，以察其是否與事實相符，亦即仍須有補強證據
    以擔保該共同被告自白之真實性，始得採為斷罪之依據，並非絕對可由法院自由
    判斷該共同被告之自白或不利於己之陳述之證明力。若不為其他補強證據之調查
    ，而專憑此項供述據為被告犯罪事實之認定，即與上開規定有違。矧犯修正前麻
    醉藥品管理條例第十三條之一第二項各款之罪，供出麻醉藥品來源因而破獲者，
    得減輕其刑，該條例第十三條之三定有明文；則施用安非他命之人，如供出安非
    他命之來源因而破獲者，既得藉以邀求寬典減輕其刑，為擔保其所為不利於其他
    共同被告之陳述之真實性，尤應有足以令人確信其陳述為真實之補強證據。而所
    謂補強證據，則指除該自白或不利於己之陳述本身之外，其他足以證明自白之犯
    罪事實確具有相當程度真實性之證據而言，雖所補強者，非以事實之全部為必要
    ，但亦須因補強證據與自白之相互利用，足使犯罪事實獲得確信者，始足當之，
    有最高法院八十九年度台上字第四七０號判決可供參照。
三、關於被訴販賣與丁○○部分：
（一）公訴人認被告丙○○涉有前開一之部分之犯行，無非以同案被告丁○○於警
      訊時之供述，為其唯一論據。
（二）訊據上訴人即被告丙○○則自警訊至偵查、原審及本院審理中均堅決否認有此
      部分之犯行，而同案被告丁○○於檢察官偵查中（見八十六年度偵字第四三六
      八號卷第二六頁）及原審（見原審卷第六八頁、第九八頁）本院審理中（本院
      前審卷第一０四頁背面）亦一再否認有於前開時地向被告丙○○販買安非他命
      六次之犯行，同案被告丁○○警訊所言亦未指明詳細時間、地點、數量、價格
      ，且丁○○前後供述並不一致，且相互矛盾，揆諸前開說明自難僅憑同案被告
      丁○○於警訊中之供述，作為不利被告丙○○事實認定之唯一證據。此外，並
      無其他積極事證足資證明被告丙○○尚有此部分連續販賣安非他命之罪行，自
      不能證明被告丙○○有此部分犯罪，原審此部分亦認不能證明被告丙○○有此
      部分犯罪。
四、關於被訴與甲○○共同販賣部分：
（一）經查被告丙○○與甲○○之所以被查獲，乃係丁○○於八十六年二月十四日下
      午八時三十分許，在臺北縣三重市○○路○段一一七巷十三號前，為警查獲，
      並搜扣得丁○○身上所有之安非他命一包（毛重零點二公克），並再往丁○○
      租住處即臺北縣三重市○○路○段一一七巷五號，搜扣得安非他命四包（毛重
      四點四公克）、分裝袋六十二個、電子秤一個、分裝杓二個（丁○○涉嫌販賣
      安非他命部分，另由本院八十七年度上訴字第一二一一號判決處有期徒刑六年
      四月確定）等物，警員並據丁○○之供述，而於同日晚上十一時五分許，由丁○○引導並偕同警員至前揭九龍飯店二○六室查獲丙○○及甲○○，並自丙○○所有之衣服之口袋內搜扣得前揭安非他命二大包（淨重六十九點六七公克)
      、另自該二○六室之廁所內搜扣得甲○○所有之吸食器一組。
（二）訊據上訴人即被告丙○○堅決否認有右揭非法販賣安非他命之犯行，辯稱：伊
      並當時不認識丁○○或綽號「阿寶」之人，案發當天係因郭建國之同居女友即
      同案被告甲○○北上未攜帶身分證，甲○○乃向伊借用身分證登記住宿飯店，
      伊才會在飯店內遭警查獲，並無販賣安非他命之情事，又扣案之安非他命係甲○○所有，時值冬天，因甲○○怕所攜幼兒著涼，伊將其所有之外套脫下來給
      甲○○之幼兒蓋用，甲○○卻將該二包安非他命放在借自伊之外套口袋內，伊
      並不知情云云。
（三）經查：
(1)、扣案之安非他命二包係警察據同案被告丁○○於警訊時之供述，而帶同警方至台
    北縣三重市○○街九龍飯店二０六號房間內查獲綽號「游仔」之丙○○、甲○○
    ，並在被告丙○○外套口袋內扣得之安非他命二大包淨重共六十九點六七公克，
    而該扣案之結晶經檢驗結果，確係甲基安非他命等情，亦有法務部調查局八十七
    年一月廿三日（八七）陸字第八七００二０七九號檢驗通知書一紙在卷可稽（見
    原審卷第五七頁）。證人即當時查獲之警員乙○○於九十年十月廿五日到本院證
    稱：「警訊時並未對被告刑求」、「（你們查獲本案時，被告的皮夾克是在何處
    ﹖）掛在牆上，我們是在該皮夾克的口袋內找到安非他命」（見本院卷第二一頁
    ）。
(2)、被告丙○○雖於警訊時雖供稱：「該安非他命是甲○○他男朋友（即郭建國）的
    ，因其男友被羈押於看守所中，所以託我轉賣給丁○○的」等語；於檢察官偵查
    中復供稱：扣案之安非他命是郭建國的，甲○○拿給伊要賣給阿寶之人，一包賣
    三萬元，二包共賣六萬元，賣的錢交給甲○○等語（見台灣板橋地方法院檢察署
    八十六年度偵字第四三六八號偵查卷第十頁正面、第二十四頁背面、第六十三頁
    正面）。而同案被告甲○○於警訊時亦供稱：「我曾於今年（八十六年）二月一
    日將二包安非他命（價值六萬元）交給丙○○處理，而丙○○向我說，將安非他
    命販售出的錢，要全數給我撫養小孩子」、「（上開安非他命）是我同居男友郭
    建國（現收押中）未被查獲（收押）時交給我，叫我交給丙○○販賣」等語。甲○○於檢察官偵查時供稱：「我二月十四日上來住九龍飯店，叫丙○○上來，安
    非他命是之前郭建國交給我，叫我交給丙○○處理，而我是上台北來拿生活費的
    」、「郭建國說如丙○○安非他命處理完之費用交給我」等語（同上偵卷第十二
    、二十五頁正面、第六十三頁）。由二人之供述可知該二包係郭建國親自交給甲○○，甲○○準備交給被告丙○○販賣，而查獲時該二包安非他命放在被告丙○○所有但未穿在身上之夾克口袋內，因該夾克依證人即當時查獲之警員乙○○之
    供述係掛在牆上，則甲○○是否已交給被告丙○○，尚乏確切證據；再遍查全卷
    ，並無被告丙○○業已跟同案被告丁○○商談買賣安非他命之佐證。
(3)、再參酌同案被告甲○○於八十六年十二月五日證稱：「販賣部分起訴不實，是阿
    寶欠我男友郭建國六萬元，郭說若阿寶還六萬元給我，就把那兩包交給阿寶，那
    兩包是阿寶押在那裡的，而我因沒有辦法連絡阿寶，郭建國就叫我連絡丁○○，
    說找到丁○○就可以連絡到阿寶了，所以我以洪立的呼叫器為連絡方式連絡他們
    」（見原審卷第三五頁）。證人郭建國於八十七年六月十一日原審訊問時稱：「
    是的，但那二包安非他命是丁○○跟他朋友在我進來（入監）前向我借錢所以拿
    二包安押在我這邊，他向我借七萬，後還一萬元，我入監時就交給甲○○，且說
    丁○○拿六萬元來還，你才可將安非他命還他們，另那六萬元我就給甲○○當生
    活費」（原審卷第七九頁背面、第八０頁）。丁○○於於八十七年六月十七日原
    審稱：「我曾經跟阿寶去跟郭建國借錢」，同日證人郭建國稱：「他們二人都有
    去，但錢是阿寶借的，而安非他命也是阿寶拿出來的」（原審卷第九七頁背面）
    。
(4)、以上參互觀之：郭建國無論基於何法律關係，其將二包安非他命交給甲○○，甲○○有意委由被告丙○○處理，當作郭建國給甲○○當作生活費，殆可認定。惟
    甲○○是否業已將二包安非他命轉交與被告丙○○，則尚乏積極證據，亦查無證
    據顯示被告丙○○業已跟同案被告丁○○商談買賣安非他命事宜。是此部分亦不
    能證明被告丙○○犯罪。
五、原審不察關於丙○○非法販賣化學合成麻醉藥品部分為被告丙○○有罪之判決，
    尚有未洽，被告丙○○上訴意旨指摘原判決不當為有理由，應由本院撤銷改判，
    諭知被告丙○○無罪之判決。
六、應退回併辦部分：
（一）、台灣板橋地方法院檢察署檢察官移送併辦意旨（八十八年度偵字第一六二三
        四號含八十六年度偵字第一九八八０號）略以：被告丙○○於八十五年間亦
        基於營利之犯意，於八十五年間，先後多次非法販賣安非他命予許正南（按
        檢察官另行起訴，原審另案審理）。因認此部分被告丙○○涉有麻醉藥品管
        理條例第十三條之一第二項第一款之非法販賣麻醉藥品罪。
（二）、然查：被告丙○○及同案被告許正南自警訊及檢察官偵查中均一致供稱：彼
        二人並未相互販賣安非他命，僅於對方缺少安非他命施用時，由他方拿一點
        請對方，或以不賺錢之方式，互相轉讓少許安非他命等語。而本案於八十六
        牛年九月二十二日下午廿二時許，在台北縣三重市○○路一之五十七號許正
        南住處閣樓房間，經警查扣之安非他命毛重三．三公克、瞬間封口機一台、
        空塑膠袋一十七個，亦均屬同案被告許正南所有，與被告丙○○尚無關連。
        此外，亦無任何證據足資證明被告丙○○有移送併辦意旨所指之非法販賣安
        非他命犯行。因被告丙○○起訴部分，本院認不能證明其犯罪，諭知無罪。
        此移送併辦部分與起訴部分，即無裁判上一罪關係，自應退還台灣板橋地方
        法院檢察署檢察官另行處理，附此敘明。
據上論斷，應依刑事訴訟法第三百六十九條第一項前段、第三百六十四條、第三百零
一條第一項前段，判決如主文。
本案經檢察官張啟彬到庭執行職務。
中      華      民      國    九十一    年      二      月    二十二    日
                                臺灣高等法院刑事第廿四庭
                                    審判長法  官  陳  貽  男
                                          法  官  陳  憲  裕
                                          法  官  王  炳  梁
右正本證明與原本無異。
檢察官如不服本判決應於收受送達後十日內向本院提出上訴書狀，其未述上訴之理由
者並得於提起上訴後十日內向本院補提理由書（均須按他造當事人之人數附繕本）。
被告不得上訴。
                                          書記官  潘  大  鵬
中    華    民    國     九十一   年      二        月      二十二      日
